臺北高等行政法院判決
　　　　　　　　　　　　　　　　　　 95年度訴字第03000號
　　　　　　　　　　　　　　　.
原　　　告　嘉光科技股份有限公司
代　表　人　甲○○董事長）住.
被　　　告　財政部臺灣省北區國稅局
代　表　人　凌忠嫄（局長）住同上
訴訟代理人　乙○○
上列當事人間因營利事業所得稅事件，原告不服財政部中華民國
95年7 月6 日台財訴字第09500244730 號訴願決定（案號：第00
000000號），提起行政訴訟。本院判決如下：
　　主  文
原告之訴駁回。
訴訟費用由原告負擔。
　　事  實
一、事實概要：
    原告民國（下同）92年度營利事業所得稅結算申報，原列報
    佣金支出新臺幣（下同）6,449,806 元。經被告初查，以(一)
    其中國內佣金支出211,335 元核無仲介之事實；(二)原告支付
    Thanapa Inter-Trade Part, Ltd.之超過出口貨物價款5%部
    分4,990,774 元（下稱系爭外銷佣金支出），未能提出正當
    理由及證明文據供查；二者合計5,202,109 元（211,335+4,
    990,774=5,202,109 ）不予認列，核定其本年度佣金支出為
    1,247,697 元（6,449,806-5,202,109=1,247,697 ），應補
    稅額1,300,527 元。原告就系爭外銷佣金支出部分不服，申
    請復查，經被告以94年12月9 日北區國稅法一字第09400242
    99號復查決定書（下稱原處分）駁回。原告仍不服，提起訴
    願遭駁回後，遂提起本件行政訴訟。
二、兩造聲明：
　(一)原告聲明：
    1.訴願決定、原處分均撤銷。
    2.訴訟費用由被告負擔。
(二)被告聲明：
    1.駁回原告之訴。
    2.訴訟費用由原告負擔。
三、兩造之爭點：
　(一)原告主張：
    1.按行為時營利事業所得稅查核準則第92條第1 款、第4 款
      及第5 款第4 目明定佣金支出之成立要件，原告皆已依該
      法令規定，應准予認列系爭佣金支出4,990,774 元。
    2.被告以支付仲介佣金比例高達25% 認為與營利事業以賺取
      利潤之常情不符，惟原告於復查申請書即已解釋及分析其
      原因，因公司欠缺拓展外銷之業務人員，以此支付佣金方
      式初期是虧損的，但第2 年甚至長期觀之，未必不利於原
      告，況且獲利是可被期待的。
    3.被告以94年9 月5 日北區國稅法一字第0940022906號函請
      原告於同年月15日前檢送仲介事實及相關資料供核，被告
      以原告逾期而否准。惟原告接獲被告通知後，曾致電詢問
      被告，應如何佐證仲介事實，被告告知原告可以以e-mail
      或書信往來佐證，然系爭佣金支出事發至今已2 年餘，
      e-mail早已不存在，舉證實為困難，原告於此期間試圖請
      泰國商Thanapa Inter-Trade Part, Ltd.能否在其電腦中
      仍保存往來之e-mail，但事與願違；原告知泰國商曾為洽
      談此業務來臺，故請其提供其護照影本供核，另泰國商亦
      多次前往大陸洽談仲介佣金事宜，此仲介事實明確，較被
      告要求提示e-mail更具說服力。原告所提證據足以證明確
      有仲介之事實，自不能以逾期而否准認列。
  (二)被告主張：
    1.原告係經營電子材料、設備批發業，92年度列報佣金支出
      6,449,806 元，原查以其仲介國內客戶部分，其92年度交
      易金額反比上年度減少，應無再由仲介人仲介之必要，其
      佣金計211,335 元，乃不予認列；另原告91年度申報毛利
      率僅17% ，92年度毛利率亦僅15.55%，而原告92年度列報
      佣金支出比率高達25% ，高於毛利率10% 與營利事業以賺
      取利潤之商業常情不符，況原告列報支付Thanapa
      Inter-Trade Part,Ltd. 之系爭外銷佣金支出4,990,774
      元超過出口貨物價款5%，未敘明仲介對象、品名及佣金計
      算之依據合計5,202,109 元不予認列，核定1,247,697 元
      。原告不服，主張備有合約及付款證明，請准予追認云云
      ，申經復查。被告以94年9 月5 日北區國稅法一字第0940
      022906號函通知原告，並於94年9 月6 日送達原告，通知
      原告於94年9 月15日前檢送仲介事實及相關資料供查，惟
      逾期仍未能提出正當理由及證明文據供核，有郵局雙掛號
      送達回執可稽，原核定並無不合為由，予以復查駁回。
    2.訴願時，原告以系爭外銷佣金支出超過出口貨物價款5%之
      部分已於94年6 月27日提示支付佣金之理由及計算表供核
      ，仲介事實係與泰國商透過傳真或e-mail之方式傳達訊息
      ，並無保存e-mail之習慣，僅有往來書信供核，現提供泰
      國商公司登記證明及其負責人於92年入出境中華民國之資
      料以資證明確有仲介情事，以維權益云云。訴願決定略以
      ：原告雖訴稱已於94年6 月27日提示支付佣金之理由及計
      算表供核，仲介事實係與泰國商透過傳真或e-mail之方式
      傳達訊息，並無保存e-mail之習慣，僅有往來書信供核，
      並檢附泰國商公司登記證明及負責人92年度入出境資料供
      查，惟原告迄未能提出與其有佣金仲介事實及相關證明文
      據供查，予以訴願駁回。
    3.茲原告除仍執前詞，並未提示相關事證，其所述委不足採
     ，併予陳明。
　　理  由
一、原告主張：系爭佣金支出事發至今已2 年餘，e-mail早已不
    存在，舉證實為困難，原告於此期間試圖請泰國商Thanapa
    Inter-Trade Part, Ltd.能否在其電腦中仍保存往來之
    e-mail，但事與願違；原告知泰國商曾為洽談此業務來臺，
    故請其提供其護照影本供核，另泰國商亦多次前往大陸洽談
    仲介佣金事宜，此仲介事實明確，較被告要求提示e-mail更
    具說服力。原告所提證據足以證明確有仲介之事實，自不能
    以逾期而否准認列。據此，依行政訴訟法第4 條第1 項規定
    ，求為判決如聲明所示云云。
二、被告則以：被告初查以原告91年度申報毛利率僅17% ，92年
    度毛利率亦僅15.55%，而原告92年度列報佣金支出比率高達
    25% ，高於毛利率10% 與營利事業以賺取利潤之商業常情不
    符，況原告列報支付Thanapa Inter-Trade Part,Ltd. 之系
    爭外銷佣金支出4,990,774 元超過出口貨物價款5%，未敘明
    仲介對象、品名及佣金計算之依據合計5,202,109 元不予認
    列，核定1,247,697 元。原告雖訴稱已於94年6 月27日提示
    支付佣金之理由及計算表供核，仲介事實係與泰國商透過傳
    真或e-mail之方式傳達訊息，並無保存e-mail之習慣，僅有
    往來書信供核，並檢附泰國商公司登記證明及負責人92年度
    入出境資料供查，惟原告迄未能提出與其有佣金仲介事實及
    相關證明文據供查。求為判決駁回原告之訴等語。
三、原告係經營電子材料及精密儀器批發業，92年度營利事業所
    得稅結算申報，原列報佣金支出6,449,806 元。經被告初查
    ，(一)其中國內佣金支出211,335 元核無仲介之事實；(二)原告
    支付Thanapa Inter-Trade Part,Ltd. 之超過出口貨物價款
    5%部分4,990,774 元即系爭外銷佣金支出。以上事實，為兩
    造所不爭，並有公司查詢資料表、原告92年度營利事業所得
    稅結算申報書（格式31）、被告92年度營利事業所得稅結算
    申報核定通知書暨調整法令及依據說明書附卷足稽，為可確
    認之事實。
四、本件之爭執，在於系爭外銷佣金支出有無實際仲介事實？經
    查：
  (一)按行為時所得稅法第24條第1 項規定：「營利事業所得之計
    算，以其本年度收入總額減除各項成本費用、損失及稅捐後
    之純益額為所得額。」行為時營利事業所得稅查核準則第92
    條第1 款、第4 款及第5 款第4 目前段規定：「佣金支出：
    一、佣金或手續費支出，其立有契約者，應與契約之約定相
    核對，其超出部分應予剔除。…四、外銷佣金超過出口貨物
    價款5%，經依規定取得有關憑證，提出正當理由及證明文據
    並查核相符者，准予認定。五、佣金支出之原始憑證如下：
    …(四)支付國外代理商或代銷商之佣金，應提示雙方簽訂之合
    約。已辦理結匯者，應提示結匯銀行書明匯款人及國外受款
    人姓名（名稱）、地址、結匯金額、日期等之結匯證明；…
    。」準此，佣金支出係營利事業經紀人、代理人或代銷商因
    仲介或代理銷售該事業之產品服務，而由該事業支付之報酬
    ，故有無支付佣金之必要，應以該經紀人、代理人或代銷商
    有無實際提供仲介勞務為斷。若無實際提供仲介勞務，雖形
    式上具備有合約書及結匯支付證明，亦難謂該項支出為經營
    本業所必需之必要或合理費用。
  (二)按民法第565 條規定：「稱居間者，謂當事人約定，一方為
    他方報告訂約之機會或為訂約之媒介，他方給付報酬之契約
    。」最高法院63年度台上字第2662號判決謂：「依民法第56
    5 條規定，須為他方報告訂約之機會或為訂約之媒介，始能
    取得居間報酬（佣金），…」準此，所謂「佣金」，須為他
    方報告訂約之機會或為訂約之媒介之仲介勞務，所取得之報
    酬。簡言之，即提供訂約之仲介所收取的報酬，通常按成交
    金額的若干百分比計算，依習慣或約定向買方、賣方或雙方
    收取。本件原告固提出其與Thanapa Inter-Trade Part,Ltd.
    間91年12月25日佣金契約書（見原處分卷第150 頁），惟第
    2 條記載：「甲方（Thanapa Inter-Trade Part, Ltd.）自
    92年1 月1 日起將其所經營之中國大陸市場客戶銷售業務，
    全部讓予乙方（原告）。」第3 條記載：「甲方自92年1 月
    1 日起將無保留提供乙方所需產品、市場、客戶銷售移轉所
    需一切諮詢。」第4 條記載：「甲方應保證乙方有後續經營
    銷售之權利，並保證乙方不致遭他人主張任何權利，如造成
    乙方損失，甲方願負賠償之責。」第5 條記載：「乙方（原
    告）應於簽約完成後第一年給付甲方，年營收25% ，做為仲
    介佣金。」等語，可知依該契約之條文，Thanapa
    Inter-Trade Part,Ltd. 有義務將其大陸市場之「客戶業務
    」讓與原告，至「業務」之內容為何？「客戶」何人？其「
    讓與」是否即係為原告報告與客戶訂約之機會或為訂約之媒
    介？該契約均未記載，已難認其性質確為居間、仲介契約，
    或該報酬確屬「佣金」性質。退步言，縱認Thanapa
    Inter-Trade Part,Ltd. 依該契約有義務為原告報告訂約之
    機會或為訂約之媒介，但銷貨對象、品名及佣金應支付之帳
    戶均不詳，而原告未能提出其與Thanapa Inter-Trade Part,
    Ltd.間其他往來文件，以證明Thanapa Inter-Trade Part,
    Ltd.確有仲介其與客戶間何筆交易，自屬無法證明提供勞務
    仲介過程及確有提供勞務仲介之事實。
  (三)復觀之原告申請復查時所提出說明書，陳稱「…『92年10月
    』周先生（原告代表人）認識泰國仲介商人…」（參見原處
    分卷第152 頁），原告於訴願時提出之說明書，卻陳稱「…
    『92年1 月』周先生（原告代表人）認識泰國仲介商人…」
    （參見原處分卷第230 頁），而原告所提出附於原處分卷之
    其與Thanapa Inter-Trade Part,Ltd. 間佣金契約書，立約
    日期為91年12月25日（參見處分卷第150 頁），原告前後所
    稱認識泰國仲介商人Thanapa Inter-Trade Part,Ltd. 之時
    間與簽約時間均不一致，亦難認確有泰國仲介商人Thanapa
    Inter-Trade Part,Ltd. 為原告提供系爭外銷仲介。原告固
    主張：系爭外銷佣金支出超過出口貨物價款5%之部分已於94
    年6 月27日提示支付佣金之理由及計算表供核，仲介事實係
    與泰國商透過傳真或e-mail 之 方式傳達訊息，並無保存
    e-mail之習慣，僅有往來書信供核，現提供泰國商公司登記
    證明及其負責人於92年入出境中華民國之資料以資證明確有
    仲介情事，以維權益云云。惟原告所提出之計算表、泰國商
    公司登記證明及負責人92年度入出境資料並不能證明有為原
    告提供仲介事實。上開主張，並非可採。
  (四)本件原告無法證明Thanapa Inter-Trade Part,Ltd. 提供勞
    務仲介過程及確有提供勞務仲介之事實，已如上述，自不符
    行為時營利事業所得稅查核準則第92條規定。惟被告仍從寬
    就原告列報支付Thanapa Inter -Trade Part,Ltd.佣金於出
    口貨物價款5%部分為可採，超過出口貨物價款5%部分4,990,
    774 元（即系爭外銷佣金支出）予以剔除，尚無不合。
五、綜上所述，原處分就系爭外銷佣金支出，予以剔除，認事用
    法，並無違誤，訴願決定遞予維持，亦無不合，原告徒執前
    詞，訴請撤銷如聲明所示，為無理由，應予駁回。
據上論結，本件原告之訴為無理由，爰依行政訴訟法第98條第3
項前段，判決如主文。
中　　華　　民　　國　　96　　年　 　5　　月　 17  　 日
                        第五庭審判長法  官  張瓊文
                                    法  官  王碧芳
                                    法  官  胡方新
上為正本係照原本作成。
如不服本判決，應於送達後20日內，向本院提出上訴狀並表明上
訴理由，如於本判決宣示後送達前提起上訴者，應於判決送達後
20日內補提上訴理由書（須按他造人數附繕本）。
中　　華　　民　　國　　96　　年　 　5　　月　 17  　 日
            　　　　　　　　 　　   書記官  陳幸潔
